【裁判字號】    92,簡上,331
【裁判日期】    921231
【裁判案由】    損害賠償
【裁判全文】
臺灣高雄地方法院民事判決  九十二年度簡上字第三三一號
    上  訴  人  甲○○
    訴訟代理人  陳豐裕律師
                張榮作律師
    被 上訴 人  乙○○
    訴訟代理人  利美利律師
當事人間請求損害賠償事件，上訴人對於中華民國九十二年六月二十三日本院九十二
年度鳳家簡字第一號第一審判決提起上訴，九十二年十二月二十四日言詞辯論終結，
判決如下：
    主      文
上訴駁回。
第二審訴訟費用由上訴人負擔。
    事實及理由
一、上訴人主張：被上訴人為上訴人之次子，竟枉顧倫常，故意侵害上訴人名譽，於
    民國九十年八月一日十三時五十分許，以內載：「對於給你何稱謂，任何足以形
    容你現在惡劣行徑之詞皆可」、「今天我說的是慣於說謊的你真令我不恥」、「
    藉著自己錢大勢大來欺侮女人」、「只會說謊，陷人於不義」、「對你長期的施
    暴，定你的罪是實至名歸」、「我不同你住是我不屑，不恥與你有任何聯繫」等
    不實內容之信件，傳真至上訴人設立之公司辦公室，使第三人即其公司會計馬麗
    華知悉，詆毀上訴人。爰依侵權行為之法律關係，起訴聲明：被上訴人應賠償上
    訴人精神慰藉金新台幣（下同）五十萬元，並自起訴狀繕本送達翌日起至清償日
    止，按週利率百分之五計算之利息；並願供擔保，請准宣告假執行。於上訴則聲
    明：原判決廢棄；被上訴人應給付上訴人如起訴聲明所示之金額及遲延利息。
二、被上訴人則抗辯：因不滿上訴人未念夫妻情份，竟對被上訴人之繼母陳瑞瑟提起
    離婚（本院九十年婚字第六六四號判准確定）等多起訴訟，經電話溝通未果後，
    才傳真該等內容之信件至上訴人公司辦公室，藉以發抒對上訴人之感受。電話中
    被上訴人已知曉將接到傳真一事，被上訴人並未預期由會計馬麗華接收或觀看，
    當不致使上訴人之社會評價有所貶損，不生侵害名譽權之事實。請駁回上訴。
三、本件被上訴人於九十年八月一日十三時五十分許，將該等內容之信件傳真至上訴
    人公司之辦公室，由會計馬麗華接收後轉給上訴人，且上訴人事先知曉將接到傳
    真之事實，有該傳真紙在卷，並經馬麗華於原審證述明白，兩造亦無爭執，可信
    為實。所爭執者為，被上訴人此行為，是否該當於侵害上訴人之名譽權？
四、按名譽係指人之品德、名聲、信用或其他人格的價值，受到來自「社會上客觀」
    的評價之謂。雖加害人之行為不以廣佈於社會為必要，僅使第三人知悉其事，固
    亦足當之（最高法院九十年度台上字第六四六號判例要旨參）；惟客觀上，仍必
    需達足以減損或貶抑他人在社會上之人格、聲譽地位為要件（最高法院九十年度
    台上字第二九三號判決內容參照），他人主觀上是否感受到損害，則非認定之標
    準。
五、經查，本件該等內容之信件，其抬頭已署名上訴人，係傳真至上訴人公司辦公室
    。惟依公司會計馬麗華證稱，所有傳真文件均是其接收再轉給上訴人，顯然除上
    訴人及證人馬麗華二人外，在此接收場所別無第三人得以知悉該傳真信件之內容
    為何，就此而言，是否達減損上訴人在「社會上」之評價，已有疑義；而既然上
    訴人不親收，事實上一切傳真文件均須透過證人馬麗華轉交，其功能相當於上訴
    人接收文件之左右手，本屬一體無疑，難以分別，並不能因此遽認與社會上之一
    般第三人相提並論。何況，觀卷附本院九十年婚字第六六四號上訴人訴請離婚判
    決書之內容得知，官司前其妻即被上訴人之繼母陳瑞瑟曾到公司搗毀一些辦公用
    品等情，則證人不可能對上訴人與其妻間之多起官司毫無所悉，是以當證人接獲
    該傳真文件時，縱因觀看獲知內容涉及對上訴人之言詞抨擊，應嚴責於被上訴人
    ，但對兩造父子間因此而生之諸多不快言行，亦有所瞭然，衡之名譽係屬開放概
    念，是否構成侵害名譽，宜考量兩造間本為父子關係，而被上訴人又係因其繼母
    與上訴人間之離婚等多起官司，父子間溝通未果後起怒才有此行為，社會通念對
    此家務事亦多不予評論，本無足怪。基此，本院參酌該傳真文件之接收場所及接
    收人與上訴人之工作關係，認既無其他第三人得知之可能，縱馬麗華知悉，客觀
    上亦不致因此而影響社會上一般人對上訴人評價之高低，自無貶損名譽可言。從
    而，上訴人認馬麗華即為三人，只要其已知悉，即與前揭最高法院判例意旨相符
    ，認己名譽權受到貶損，評價尚失之主觀，難為本院所採。至傳真文件當中第三
    行起載「更將所有的過錯推給身邊的女人，也或許你身邊的新人也看此信」等記
    載，查並無證據證明所指的女人或新人即係證人馬麗華，是上訴人自不得以此即
    認被上訴人將預見馬麗華會看到此傳真，而有毀損上訴人名譽之事，一併敘明。
六、綜上，被上訴人之該傳真信件內容固可非議，然尚未使社會上一般第三人知悉及
    達上訴人名譽受貶損之程度。從而，上訴人訴請判命被上訴人賠償精神慰藉金，
    並自起訴狀繕本送達翌日起之法定利息，即屬無據。原審因而為上訴人敗訴之判
    決，並無不合。上訴意旨仍指摘原判決不當，求予廢棄改判，為無理由，應予駁
    回。
七、本件上訴為無理由，依民事訴訟法第四百三十六條之一第三項、第四百四十九條
    第一項、第七十八條規定，判決如主文。
中      華      民      國    九十二    年      十二    月    三十一    日
                                          民事鳳山庭
~B審判長法官
~B法      官
~B法      官
正本係照原本作成。
本判決不得上訴。
中      華      民      國    九十二    年      十二    月    三十一    日
~B法院書記官  王英豪
附註：
民事訴訟法第四百六十六條之一（第一項、第二項）：
對於第二審判決上訴，上訴人應委任律師為訴訟代理人。但上訴人或其法定代理人具有
律師資格者，不在此限。
上訴人之配偶、三親等內之血親、二親等內之姻親，或上訴人為法人、中央或地方機關
時，其所屬專任人
員具有律師資格並經法院認為適當者，亦得為第三審訴訟代理人。


司法院資訊處製作；財團法人民間司法改革基金會備份。
